【裁判字號】    97,繼,167
【裁判日期】    970429
【裁判案由】    限定繼承
【裁判全文】
臺灣苗栗地方法院民事裁定               97年度繼字第167號
聲  請  人  乙○
            甲○
相  對  人  丙○○
上列聲明人聲明限定繼承事件，本院裁定如下：
    主  文
聲明駁回。
程序費用新臺幣壹仟元由聲明人平均分擔。
    理  由
一、聲明意旨略以：聲明人乙○、甲○為被繼承人丙○○（女、
    民國○○年○ 月○ 日生、身分證統一編號：Ｚ000000000號、最
    後住所地為苗栗縣公館鄉福基村7 鄰福基211 號）之繼承人
    ，被繼承人丙○○於90年8 月16日死亡，爰檢陳繼承系統表
    、戶籍謄本、財產查詢清單、土地登記謄本，聲明限定繼承
    等語。
二、按民法繼承編施行法第1 條規定：「繼承在民法繼承編施行
    前開始者，除本施行法有特別規定外，不適用民法繼承編之
    規定；其在修正前開始者，除本施行法有特別規定外，亦不
    適用修正後之規定」，民法繼承編有關限定繼承之條文固於
    96年12月14日有所修正，惟本件被繼承人丙○○係於90年8
    月16日死亡，有戶籍謄本附卷可按，依上規定，本件仍應適
    用修正前之規定。次按修正前民法第1156條第1 項規定：「
    為限定之繼承者，應於繼承開始時起，3 個月內，開具遺產
    清冊呈報法院」，該條文所謂「繼承開始時起3 個月內」，
    係指「被繼承人死亡時起3 個月內」之意，至繼承人是否知
    悉被繼承人死亡或知悉在後，則非所問。查：本件被繼承人
    丙○○係於90年8 月16日死亡，業如前述，則自該時起繼承
    即已開始，聲明人竟遲至97年4 月3 日始向本院聲明限定繼
    承，有本院收狀章可稽，顯逾前開條文所定之3 個月期限，
    是本件聲明顯於法不合，應予駁回。
三、再按民法繼承編施行法第1 之1 條第2 項規定：「繼承在民
    法繼承編中華民國96年12月14日修正施行前開始，繼承人於
    繼承開始時為無行為能力人或限制行為能力人，未能於修正
    施行前之法定期間為限定或拋棄繼承，由其繼續履行繼承債
    務顯失公平者，於修正施行後，得以所得遺產為限，負清償
    責任」，聲明人乙○係於73年9 月14日出生，聲明人甲○係
    於75年5 月22日出生，有戶籍謄本可憑，於繼承開始時（90
    年8 月16日）均為限制行為能力人，是聲明人如受被繼承人
    丙○○之債權人有所請求，而認由渠等繼續履行繼承債務顯
    失公平，得依上揭條文主張以所得遺產為限負清償責任，併
    為敘明。
四、依非訟事件法第21條第1 項、第23條、第24條第1 項，民事
    訴訟法第85條第1 項前段，裁定如主文。
中    華    民    國    97    年    4     月    29    日
                  家事庭法  官  張 文 毓
以上正本係照原本作成。
如不服本裁定應於送達後10日內向本院提出抗告狀，並繳納抗告
費新臺幣1,000元。
                        書記官  陳 俊 偉
中    華    民    國    97    年    4     月    29    日


司法院資訊處製作；財團法人民間司法改革基金會備份。
